【裁判字號】    98,訴,2592
【裁判日期】    981030
【裁判案由】    搶奪
【裁判全文】
臺灣板橋地方法院刑事判決              98年度訴字第2592號
公  訴  人  臺灣板橋地方法院檢察署檢察官
被      告  甲○○
上列被告因搶奪案件，經檢察官提起公訴（98年度偵字第13927
號），被告於本院準備程序中就被訴事實為有罪之陳述，經詢問
當事人意見，合議庭裁定由受命法官改依簡式審判程序獨任審理
，本院判決如下：
    主  文
甲○○犯搶奪罪，累犯，處有期徒刑壹年貳月。
    事  實
一、甲○○前因施用第一、二級毒品、搶奪等案件，經臺灣臺北
    地方法院分別判處有期徒刑1 年、4 月及3 年6 月確定，其
    中施用第一、二級毒品罪嗣經分別減刑為有期徒刑6 月、2
    月，並與搶奪罪部分合併定應執行刑為有期徒刑4 年確定，
    入監執行後，於民國96年9 月7 日假釋，同年10月11日假釋
    期滿未經撤銷，視為執行完畢。詎仍不知悔改，復意圖為自
    己不法之所有，於98年4 月28日18時18分許，騎乘其所有以
    白色毛巾遮掩車牌之車號N62-183 號重型機車，行經臺北縣
    板橋市○○路○ 段234 巷24弄6 號前時，見乙○○在路邊步
    行，左手拿著1 只黑色手提包，遂自左後方靠近乙○○，趁
    乙○○不及防備之際，在經過乙○○身邊時徒手搶奪其所有
    之上開手提包（內有現金約新臺幣2000元、乙○○身分證、
    健保卡、信用卡、提款卡各1 張、行動電話1 支、零錢包1
    個及鑰匙1 串等物），得手後旋即騎車逃離現場，並將手提
    包內現金取出花用完畢，其餘物品則丟棄在連接臺北市萬華
    區與臺北縣板橋市之華江橋橋下河中。嗣乙○○報警處理後
    ，經警調閱案發現場附近監視器追查後，查知犯案機車車號
    為N62-183 號，並於98年4 月29日17時許，在臺北縣板橋市
    ○○路○ 段52號前，發現甲○○騎乘上開機車行經該處，加
    以盤查而查獲。
二、案經乙○○訴由臺北縣政府警察局海山分局報請臺灣板橋地
    方法院檢察署檢察官偵查起訴。
    理  由
一、按本件被告甲○○所犯係死刑、無期徒刑、最輕本刑為3 年
    以上有期徒刑以外之罪，其於本院準備程序中就前揭被訴事
    實為有罪之陳述，經受命法官告知簡式審判程序之旨，並聽
    取其與公訴人之意見後，本院認無不得或不宜改依簡式審判
    程序進行之處，爰依刑事訴訟法第273 條之1 第1 項，裁定
    本件由受命法官獨任進行簡式審判程序，合先敘明。
二、上揭事實，業據被告於警、偵訊及本院審理時坦承不諱，核
    與證人即告訴人乙○○於警詢時證述之情節相符，並有監視
    器錄影畫面翻拍照片7 張、作案用機車照片5 張附卷可憑，
    足認被告自白與事實相符，本件事證明確，被告犯行已堪認
    定。
三、核被告所為，係犯刑法第325 條第1 項之搶奪罪。被告曾有
    如犯罪事實欄所示論罪科刑之前科，有臺灣高等法院被告前
    案紀錄表在卷可考，其受有期徒刑之執行完畢，5 年內故意
    再犯本件有期徒刑以上之罪，為累犯，應依刑法第47條第1
    項規定加重其刑。爰審酌被告曾因搶奪案件經法院論罪科刑
    並執行完畢，竟仍不知警惕，再次犯本件搶奪罪，且其正值
    青壯，不思以正當方法賺取財物，而貪圖不法利益，騎車搶
    奪他人物品，危害社會治安，行為實有不當，惟念其犯後已
    坦承犯行，態度尚可，及其犯罪動機、目的、手段、所生危
    害、被害人所受損失等一切情狀，量處如主文所示之刑，以
    資懲儆。
四、至公訴意旨雖認被告前有多次搶奪、竊盜等前科，猶不知悔
    改，再犯本件搶奪罪，顯有犯罪習慣，且不思進取，請求諭
    知於刑前強制工作。惟按保安處分係針對受處分人將來之危
    險性所為之處置，以達教化、治療之目的，為刑罰之補充制
    度。我國現行刑法採刑罰與保安處分雙軌制，係在維持行為
    責任之刑罰原則下，為協助行為人再社會化之功能，以及改
    善行為人潛在之危險性格，期能達成根治犯罪原因、預防犯
    罪之特別目的。是保安處分中之強制工作，旨在對嚴重職業
    性犯罪及欠缺正確工作觀念或無正常工作因而犯罪者，強制
    其從事勞動，學習一技之長及正確之謀生觀念，使其日後重
    返社會，能適應社會生活。又刑法第90條第1 項係規定：有
    犯罪之習慣或因遊蕩或懶惰成習而犯罪者，於刑之執行前，
    令入勞動場所，強制工作。即係本於保安處分應受比例原則
    之規範，使保安處分之宣告，與行為人所為行為之嚴重性、
    行為人所表現之危險性及對於行為人未來行為之期待性相當
    之意旨而制定，而由法院視行為人之危險性格，決定應否令
    入勞動處所強制工作，以達預防之目的。且刑法第90條第1
    項所規定之「強制工作」，係以強制之方式，使人從事勞動
    工作，是其雖名之為保安處分，然就剝奪人身自由之意義而
    言，實幾與刑罰無異，是就行為人「犯罪習慣」之事實認定
    ，自當尤須審慎，而非可徒憑主觀臆測為斷。查本件被告除
    有如犯罪事實欄所示前科外，固自97年8 月30日起至98年4
    月28日止之約8 個月內，犯有搶奪案件6 件（包括本案）、
    竊盜案件2 件、施用毒品案件5 件，分別經法院論罪科刑，
    此有上開前案紀錄表在卷可參；然被告已於警詢時供稱：係
    因負債才行搶還債等語（見偵卷第7 頁），則單憑上開前案
    紀錄，尚不足以認定被告在客觀上有何犯罪之習慣，或係因
    遊蕩或懶惰成習而犯罪。況被告於本院審理時已坦承犯行，
    態度尚可，本院亦已將被告素行、犯罪情節等採為量刑之依
    據，是綜合被告所表現之危險性及對其未來之期待性等情以
    觀，本院認宣告如主文所示之刑，已足認為與被告犯行之處
    罰相當，尚難認定有宣告強制工作以預防矯治其社會危險性
    之必要，爰不另為強制工作之諭知，附此敘明。
據上論斷，應依刑事訴訟法第273 條之1 第1 項、第284 條之1
、第299 條第1 項前段，刑法第325 條第1 項、第47條第1 項，
判決如主文。
本案經檢察官王家春到庭執行職務。
中    華    民    國    98    年    10    月    30    日
                  刑事第十八庭  法  官  楊筑婷
上列正本證明與原本無異。
如不服本判決，應於判決送達後10日內敘明上訴理由，向本院提
出上訴狀(應附繕本)，上訴於臺灣高等法院。其未敘述上訴理
由者，應於上訴期間屆滿後20日內向本院補提理由書「切勿逕送
上級法院」。
                                書記官  林怡君
中    華    民    國    98    年    10    月    30    日
附錄本判決論罪科刑之法條：
中華民國刑法第325條第1項
意圖為自己或第三人不法之所有，而搶奪他人之動產者，處6 月
以上5 年以下有期徒刑。


司法院資訊處製作；財團法人民間司法改革基金會備份。
